臺灣新竹地方法院交通事件裁定　　　　100年度交聲字第264號
移送機關　　交通部公路總局新竹區監理所新竹市監理站
聲明異議人
即受處分人　曾乙弘
上列異議人因違反道路交通管理處罰條例案件，對於交通部公路
總局新竹區監理所新竹市監理站民國100 年6 月15日竹監新四字
第裁51－ZFQ028694 號、竹監新四字第裁51－ZBP057201 號所為
之違反道路交通管理事件裁決處分，均聲明異議，本院裁定如下
：
    主  文
異議均駁回。
    理  由
一、按受處分人不服道路交通管理處罰條例第八條主管機關所為
    之處罰者，得於接到裁決書之翌日起二十日內，向管轄地方
    法院聲明異議；法院認為聲明異議無理由者，應以裁定駁回
    之，道路交通管理處罰條例第87條第1 項、道路交通事件處
    理辦法第18條分別定有明文。復按汽車行駛於應繳費之公路
    、橋樑、隧道或輪渡，不依規定繳費者，處汽車所有人或駕
    駛人新臺幣（下同）三千元以上六千元以下罰鍰，並追繳欠
    費，為道路交通管理處罰條例第27條第1 項所明定。次按汽
    車行駛高速公路，於駛進收費站前，應依標誌指示預為減速
    慢行，並依規定標誌、標線、號誌指示或交通勤務警察指揮
    順序行駛過站繳費，高速公路及快速公路交通管制規則第23
    條定有明文。又按汽車通行於應繳通行費之公路，經收費站
    不依規定繳費者，徵收機關應向其追繳通行費及加收追繳作
    業費用。前項追繳作業費用包含車籍資料查詢費、照片費、
    帳單列印費、掛號郵資費、人工作業費及繳款手續費，各該
    費用由徵收機關核定之。有第一項違規行為者，另由公路主
    管機關依道路交通管理處罰條例第二十七條規定處罰之，公
    路通行費徵收管理辦法第15條亦定有明文。
二、原處分意旨略以：異議人即受處分人曾乙弘所有之車牌號碼
    8438－JU號自小客車分別於民國99年12月18日16時15分許行
    經國道高速公路龍潭收費站北向（第9 車道）時，及於同日
    20時32分許行經國道高速公路楊梅收費站南向（第8 車道）
    時，因均有「汽車行駛於應繳費之公路不依規定繳費」之違
    規行為，經交通部臺灣區○道○○○路局委託遠通電收股份
    有限公司（以下簡稱遠通電收公司）依交通部臺灣區○道○
    ○○路電子收費申裝及欠費追繳作業注意事項規定，寄發補
    繳通行費及作業處理費通知單，通知異議人均應於100 年2
    月10日前補繳，惟異議人均未依期補繳，經原舉發機關即內
    政部警政署國道公路警察局分別填製公警局交字第ZFQ02869
    4 號及第ZBP057201 號舉發違反道路交通管理事件通知單予
    以逕行舉發。嗣異議人於前揭舉發違反道路交通管理事件通
    知單所載應到案日期前向原處分機關即交通部公路總局新竹
    區監理所新竹市監理站提出陳述，經原處分機關函請舉發機
    關調查後，仍認異議人有前述違規行為，乃由原處分機關依
    道路交通管理處罰條例第27條第1 項及違反道路交通管理事
    件統一裁罰基準表之規定，於100 年6 月15日以竹監新四字
    第裁51－ZFQ028694 號違反道路交通管理事件裁決書裁處異
    議人罰鍰3000元，及以竹監新四字第51－ZBP057201 號違反
    道路交通管理事件裁決書裁處異議人罰鍰3000元等語。
三、異議人異議意旨略以：遠通電收公司傳簡訊欲通知我補繳通
    行費，但該門號0000000000號之行動電話在99年12月20日已
    停用，故我未收到催繳簡訊。而高公局於100 年1 月寄發之
    催繳通知單是寄到戶籍地，沒有人在，寄存在武昌郵局的這
    件事我不知道，我是到今年4 月份收到欠費罰單才去問郵局
    ，才知道有這份催繳通知，我第一次去時，郵局人員說沒有
    我的代領郵件在那邊。我自95年安裝ETC 以來未曾有任何欠
    費紀錄，本次實因未接獲任何催繳通知，且郵局之公文送達
    通知單並未如一般待招領郵件作法，將通知單放入信箱，反
    係將通知單浮貼信箱上，導致本人未收到催繳通知單。我在
    接獲罰單之翌日即已補繳欠費，請求撤銷原處分云云。
四、經查：
（一）按行政機關得依法規將其權限之一部分，委託民間團體或
      個人辦理，行政程序法第16條第1 項定有明文。第按公路
      主管機關興建之公路，有法定情形之一者，得向通行之汽
      車徵收通行費；前項徵收通行費之作業程序、收費設施設
      置、收費方式、收費車種、費率、作業管理、停徵或免徵
      規定、欠費追繳、收取追繳作業費用及委託其他機關（構
      ）辦理等事項之辦法，由交通部定之，公路法第24條第1
      項、第2 項亦有明文。另公路通行費徵收管理辦法係依據
      公路法第24條第2 項之規定訂定，並於該辦法第17條明定
      徵收機關得委託民間機構辦理公路通行費徵收業務，是高
      速公路局係依上揭規定將國道高速公路通行費徵收業務委
      託遠通電收公司辦理。次按處理違反道路交通管理事件，
      有關文書送達之程序，依行政程序法之規定，此據違反道
      路交通管理事件統一裁罰基準及處理細則第5 條定有明文
      。而行政程序法第72條第1 項前段規定：「送達，於應受
      送達人之住居所、事務所或營業所為之」；同法第73條第
      1 項規定：「於應送達處所不獲會晤應受送達人時，得將
      文書付與有辨別事理能力之同居人、受僱人或應送達處所
      之接收郵件人員」，及同法第74條第1 項亦規定：「送達
      ，不能依前二條規定為之者，得將文書寄存送達地之地方
      自治或警察機關，並作送達通知書兩份，一份黏貼於應受
      送達人住居所、事務所、營業所或其就業處所門首，另一
      份交由鄰居轉交或置於該送達處所信箱或其他適當位置，
      以為送達」、第2 項：「前項情形，由郵政機關為送達者
      ，得將文書寄存於送達地之郵政機關」。另按行政機關依
      行政程序法而為文書之送達，專依該法律之規定，且該法
      並無準用民事訴訟法或刑事訴訟法關於寄存送達自寄存之
      日起10日生效規定之規定，是文書合法寄存送達後，當自
      寄存之日起即時生效，並非於寄存之日起算10日生效，或
      自受送達人實際領取文書之日起生效（臺灣高等法院97年
      法律座談會第42、43號提案研討結果亦同此意見，最高行
      政法院97年度裁字第4898號、第3974號裁定意旨亦可參照
      ），此與憲法第16條保障人民訴願及訴訟權並無違背（司
      法院大法官釋字第667 號解釋意旨參照）。故行政機關或
      郵政機關依行政程序法第74條第1 項規定為送達者，如於
      應受送達處所確已完成文書寄存於送達地之地方自治、警
      察機關或郵政機關（限郵務人員送達適用），並製作送達
      通知書二份，一份黏貼於送達處所之門首，另一份交由鄰
      居轉交或置於送達處所信箱或其他適當位置時，無論應受
      送達人實際上於何時受領文書，均以寄存生效時發生送達
      效力，合先敘明。
（二）次查交通部臺灣區○道○○○路局為辦理電子收費申裝及
      欠費追繳作業，依據公路通行費徵收管理辦法相關規定訂
      定交通部臺灣區○道○○○路局電子收費申裝及欠費追繳
      作業注意事項，其中規定車輛不依規定繳納通行費，營運
      單位之自動收費系統應將該用路人車輛之車種、牌照號碼
      、通行時間、地點、行駛方向等予以記錄並照相或錄影存
      記，營運單位應依交通部臺灣區○道○○○路局查明之車
      籍資料，製發「補繳通行費及作業處理費通知單」，追繳
      通行費並加收作業處理費用，用路人應依「補繳通行費及
      作業處理費通知單」所列金額及繳費期限完成補繳，逾補
      繳期限截止日未繳納者，依法舉發，上開作業注意事項第
      13條第1 項、第2 項前段、第17條分別定有明文。準此，
      裝設「OBU 電子收費E 通機」而行駛ETC 電子收費車道之
      車輛，若有未完成扣款情形，即應予用路人補繳期限，則
      在該補繳期限屆至前，用路人是否有「不依規定繳費」之
      違規行為，即屬不確定狀態，舉發單位尚無從為舉發，是
      應認於補繳期限屆滿後仍未補繳費用，其違規行為始為成
      立（臺灣高等法院暨所屬法院97年11月12日法律座談會研
      討結論參照）。從而本件異議人違規時間均應係補繳期限
      翌日即100 年2 月11日方屬正確，原處分機關於上開竹監
      新四字第裁51－ZFQ028694 號違反道路交通管理事件裁決
      書所載違規時間為扣款未成功之99年12月18日16時15分，
      暨上揭竹監新四字第51－ZBP057201 號違反道路交通管理
      事件裁決書所載違規時間為扣款未成功之99年12月18日20
      時32分等情，均尚有違誤。
（三）又查異議人曾乙弘駕駛所有車牌號碼8438－JU號自小客車
      分別於99年12月18日16時15分許行經國道高速公路龍潭收
      費站北向（第9 車道），及於同日20時32分許行經國道高
      速公路楊梅收費站南向（第8 車道）時，均因前揭車輛所
      裝設「OBU 電子收費E 通機」均未完成扣款，亦未在催繳
      通知單上所載之繳費期限（即100 年2 月10日）內補繳應
      繳之通行費及作業處理費等事實，為異議人所不否認，且
      有交通部臺灣區○道○○○路局楊梅收費站100 年4 月6
      日高楊稽字第1000000593號函、100 年4 月25日高楊稽字
      第1000000701號函及100 年5 月18日高楊稽字第10000008
      51號函各1 份、交通部公路總局新竹區監理所新竹市監理
      站竹監新四字第裁51－ZFQ028694 違反道路交通管理事件
      裁決書、竹監新四字第裁51－ZBP057201 號違反道路交通
      管理事件裁決書、內政部警政署國道公路警察局公警局交
      字第ZFQ028694 號舉發違反道路交通管理事件通知單及公
      警局交字第ZBP057201 號舉發違反道路交通管理事件通知
      單各1 份，暨違規採證照片影本2 幀等在卷可稽，是異議
      人確有上開違反道路交通管理處罰條例第27條第1 項之違
      規行為，實堪認定。
（四）異議人雖以並未收到任何補繳通知等語置辯，然本件帳單
      編號分別為00000000000 號及00000000000 號之補繳通行
      費及作業處理費通知單，業經交通部臺灣區○道○○○路
      局委託遠通電收公司交由郵政機關向異議人位於新竹市○
      ○里○○路○ 段161 巷29號之戶籍地址送達，惟因當場未
      獲會晤本人亦無受領文書之同居人、受僱人或應受送達處
      所接收郵件人員，乃於100 年1 月25日將該2 份補繳通行
      費及作業處理費通知單寄存於武昌街郵局，並各作送達通
      知書2 份，1 份粘貼於應受送達人門首，另1 份置於受送
      達處所信箱或適當位置，以為送達等情，有本院公務電話
      紀錄表1 份、交通部臺灣區○道○○○路局委託遠通電收
      公司製作帳單編號分別為00000000000 號及00000000000
      號之補繳通行費及作業處理費通知單信封、高速公路局委
      託遠通電收公司辦理電子收費業務送達證書影本各2 份存
      卷為憑，是受託之遠通電收公司按前開交通部臺灣區○道
      ○○○路局電子收費申裝及欠費追繳作業注意事項第13條
      第2 項規定，以交通部臺灣區○道○○○路局協請監理機
      關提供異議人所陳報車牌號碼2E－3803號自小客車之車主
      地址為異議人之住居所，依上開法定程序送達，揆諸前揭
      說明，應認系爭帳單編號分別為00000000000 號、000000
      00000 號之補繳通行費及作業處理費通知單已於100 年1
      月25日合法送達予異議人至明，是異議人對於已合法送達
      之上開2 份補繳通行費及作業處理費通知單，未依規定於
      期限內即100 年2 月10日前補繳通行費，已構成道路交通
      管理處罰條例第27條第1 項所稱之「不依規定繳費」，殆
      屬無疑，自應依法予以舉發、裁罰。
（五）又遠通電收公司於99年12月20日發送應補繳因ETC 未扣款
      而尚欠通行費用簡訊至異議人曾乙弘申辦「OBU 電子收費
      E 通機」時所留存之門號0000000000號行動電話，惟該行
      動電話門號業經異議人於同日向中華電信股份有限公司申
      請終止租用乙節，固有8438JU簡訊發送紀錄1 份及中華電
      信股份有限公司新竹營運處100 年4 月25日新服二證字第
      070 號行動電話業務證明單1 份附卷可佐，然上揭交通部
      臺灣區○道○○○路局委託遠通電收公司製作帳單編號分
      別為00000000000 號及00000000000 號補繳通行費及作業
      處理費通知單，已依行政程序法規定之送達方式為合法送
      達，且前開文書內容已足使異議人清楚明瞭應於補繳通行
      費及作業處理費通知單指定期限內補繳通行費之義務等情
      ，已如前述，而行動電話簡訊傳送予用路人時之外在干擾
      因素甚多，故遠通電收公司之行動電話簡訊通知應僅為額
      外提供之服務，不具法律送達效力，異議人能否透過行動
      電話簡訊通知瞭解應補繳費用，實與補繳通行費及作業處
      理費之通知文書有無合法送達之行政程序無涉，乃屬當然
      。從而，縱異議人確未收受遠通電收公司所發送扣款異常
      之行動電話簡訊，然本件帳單編號分別為00000000000 號
      及00000000000 號之補繳通行費及作業處理費通知單既已
      均合法送達等情，業如上述，而用路人通過應繳費公路，
      本即負有給付義務，異議人此部分辯解亦無從解免其經通
      知補繳後逾期仍未繳費所應課予之行政罰責至明。
五、綜上所述，本件異議人確有於前述時地2 次行駛於應繳費之
    公路，不依規定繳費，嗣經合法通知補繳仍未補繳之違規行
    為，從而原處分機關依道路交通管理處罰條例第27條第1 項
    及違反道路交通管理事件統一裁罰基準表之規定，各裁處異
    議人3000元罰鍰及3000元罰鍰，均屬有據，本件異議人之異
    議為無理由，應予駁回。
據上論斷，應依道路交通案件處理辦法第18條，裁定如主文。
中    華    民    國   100    年    11    月    16    日
                  交通法庭    法  官  楊惠芬
以上正本證明與原本無異。
如不服本裁定，應於裁定送達後5日內向本院提出抗告狀。
中    華    民    國   100    年    11    月    16    日
                              書記官  張懿中